【裁判字號】    92,聲判,158
【裁判日期】    920917
【裁判案由】    聲請交付審判
【裁判全文】
臺灣臺北地方法院刑事裁定                        九十二年度聲判字第一五八號
    聲  請  人
    即  告訴人  丙○○
    代  理  人  劉承斌律師
    被      告  乙○○
                甲○○
右列聲請人因被告詐欺案件，不服臺灣高等法院檢察署中華民國九十二年七月十六日
，九十二年度上聲議字第二九五九號駁回聲請再議之處分（原不起訴處分案號：臺灣
臺北地方法院檢察署九十一年度偵緝字第一八八號），聲請交付審判，本院裁定如左
：
    主  文
聲請駁回。
    理  由
一、按告訴人不服上級法院檢察署檢察長或檢察總長認再議為無理由而駁回之處分者
    ，得於接受處分書後十日內委任律師提出理由狀，向該管第一審法院聲請交付審
    判。法院認為交付審判之聲請不合法或無理由者，應駁回之。刑事訴訟法第二百
    五十八條之一、第二百五十八條之三第二項前段，分別定有明文。
二、本件聲請人即告訴人丙○○以被告乙○○、甲○○涉犯詐欺取財罪嫌，向臺灣臺
    北地方法院檢察署檢察官提出告訴，經該檢察署檢察官以九十一年度偵緝字第一
    八八號為不起訴處分後，聲請人不服而聲請再議，經臺灣高等法院檢察署認再議
    為無理由，以九十二年度上聲議字第二九五九號處分書駁回再議之聲請，告訴人
    於民國九十二年七月廿八日接受該處分書，於同年八月五日委任律師提出理由狀
    聲請交付審判，業經本院調閱臺灣高等法院檢察署九十二年度上聲議字第二九五
    九號卷宗核閱屬實，先此敘明。
三、聲請交付審判意旨略以：聲請人確有於九十年八月六日、同年九月十日、九十一
    年五月二日三度聲請傳訊證人李雪玉、劉振宇、王尊侃以證明被告乙○○確為太
    鑫多媒體股份有限公司（下稱太鑫公司）之實際負責人，並與共同被告徐煥鐘（
    通緝中）就本件詐欺犯行有犯意聯絡及行為分擔，臺灣臺北地方法院檢察署檢察
    官均不置理，顯無如處分書所載：「並無聲請人請求傳喚證人李雪玉等三人之書
    狀及筆錄可據」云云，又被告乙○○確有施用詐術之情，業據聲請人迭於告訴狀
    及偵查中指述明確，處分書以聲請人未指述被告乙○○如何施用詐術云云，亦屬
    誤會；且被告乙○○自承於八十八年七月即已返國在太鑫公司任職，聲請人遭詐
    騙時間為八十八年十月初至八十九年一月底，且遭詐騙而支付之款項大多匯入被
    告乙○○帳戶，被告乙○○亦不否認有見過共同被告徐煥鐘用以施詐之印有太平
    洋集團字樣名片，曾與被告甲○○、共同被告徐煥鐘及聲請人一同在太平洋集團
    開會，被告甲○○則供稱未曾授權共同被告徐煥鐘、被告乙○○使用太平洋建設
    名片，益見被告乙○○亦有使用前開印有太平洋集團字樣之卡片，是被告乙○○
    顯有與共同被告徐煥鐘共同詐騙聲請人之情無誤，被告乙○○嗣後否認參與太鑫
    公司營運云云，顯係心虛飾卸之詞；又被告甲○○於共同被告徐煥鐘邀請聲請人
    前往太平洋集團辦公室開會時，曾對聲請人稱請多多幫忙及請共同被告徐煥鐘主
    持會議，共同被告徐煥鐘稱太鑫公司之大老闆為太平洋公司時及使用印有太平洋
    集團字樣之名片時，被告甲○○亦未否認制止，顯見被告甲○○有意容認被告徐
    煥鐘冒用太平洋集團名義，使不知情之聲請人陷於錯誤，誤認太鑫公司與太平洋
    集團關係密切而借貸二千萬元予共同被告徐煥鐘，顯亦與共同被告徐煥鐘就本件
    詐欺犯行有犯意聯絡及行為分擔。再議駁回理由顯有失當，為此聲請為交付審判
    之裁定等語。
四、經查：
    (一)被告乙○○涉嫌詐欺部分：
      查聲請人於八十八年十月間，與共同被告徐煥鐘協議出資，由聲請人選擇作為
      太鑫公司之投資或借貸均可，再於八十八年十月間至八十九年一月間，以匯款
      方式支付新臺幣一千餘萬元與共同被告徐煥鐘，然嗣後該等款項除有小額返還
      外，其他款項均未獲返還，太鑫公司嗣後亦宣告倒閉等情，除據告訴人指述明
      確，並有卷附匯款單據影本、共同被告徐煥鐘九十年四月十三日辯護狀一紙在
      卷可稽，此部分事實固堪認定；聲請人指稱被告乙○○係與共同被告徐煥鐘共
      同向伊謊稱太平洋集團已投資太鑫公司，使其誤認太鑫公司資本雄厚，遂同意
      借款，經查：共同被告徐煥鐘現在通緝中，被告乙○○則否認是情，經本院核
      閱偵查卷宗，此部分之事實僅有告訴人之片面指述，是否與事實相符，並非無
      疑；聲請意旨另以：被告乙○○自承於八十八年七月間回國任職於太鑫公司
      ；其所匯款項大部分係匯入被告乙○○戶頭；被告乙○○自承見過共同被
      告徐煥鐘所有印有太平洋集團字樣之名片；被告乙○○曾與共同被告徐煥鐘
      及聲請人一同開會；被告甲○○供稱未曾授權被告乙○○使用太平洋集團名
      片等，認被告乙○○就本件詐欺犯行，與共同被告徐煥鐘確有犯意聯絡及行為
      分擔，然查：被告乙○○於九十年四月十三日偵查中供稱：「太鑫公司籌備
      期間，我皆在香港，我至太鑫時，他們已成立公司，對龔（按指聲請人）與徐
      某（按指共同被告徐煥鐘）談投資我未介入也未在場，我七月才入公司。」等
      語（見偵卷七十三頁反面），無一詞提及其係『八十八年』七月回國任職於太
      鑫公司，聲請意旨妄為添加，以此認被告乙○○係於本件所指詐欺犯行前即已
      任職於太鑫公司，推論被告乙○○嗣後否認參與本件所指詐欺犯行時太鑫公司
      之營運乃臨訟卸責之詞云云，顯無足採，且被告乙○○任職於太鑫公司，亦不
      足以作為即有詐欺犯行之佐證；又聲請人所匯與共同被告徐煥鐘之款項中，
      固有部分款項係匯入被告乙○○之帳戶，業經本院核閱卷附匯款單據屬實，然
      縱令被告乙○○有同意共同被告徐煥鐘使用其帳戶之情，亦不能僅憑此推認被
      告乙○○即與共同被告徐煥鐘有共同犯意聯絡與行為分擔；被告乙○○於前
      開偵訊中另供稱：「（提示徐某之名片有何意見？）我看過此名片，但他並未
      使用。」等語（見偵卷第七五頁），固不諱言有見過共同被告徐煥鐘印有太平
      洋集團字樣之名片，然供稱未見共同被告徐煥鐘使用過，況被告乙○○單純見
      過此種名片，亦無由推論妄斷即與共同被告徐煥鐘有犯意聯絡及行為分擔；
      被告乙○○於偵訊中係供稱：「（第一次與代理商開說明會是在何處？）在太
      平洋公司之辦公室。」等語（見偵卷第九二頁反面），係針對與代理商第一次
      開說明會之地點為陳述，與聲請意旨所指「與聲請人、共同被告徐煥鐘第一次
      開會」之陳述顯有歧異，自不能以此為被告乙○○不利認定之依據；又被告
      甲○○於另案（張彩霞告訴共同被告徐煥鐘、被告乙○○詐欺案，臺灣臺北地
      方法院檢察署九十年偵字第九二八五號卷）九十年五月二十四日係供稱：「（
      徐某（按指共同被告徐煥鐘）與鄭女（按指被告乙○○）有用你們公司之標章
      印名片？）我知道也不會同意。」等語（見偵九二八五號卷），全無提及被告
      乙○○有以太平洋集團名義印製名片之情，聲請意旨稱被告甲○○供稱被告乙
      ○○亦有使用太平洋集團名片云云，亦無足採，無從憑此為被告不利認定之依
      據，且縱令被告乙○○印製有太平洋集團字樣之個人名片，亦無以證明被告乙
      ○○即有用此向聲請人行使以施用詐術之情。聲請人另於偵查中聲請傳訊證人
      李雪玉、劉振宇、王尊侃，業經本院核閱卷宗屬實（誤附入九十二年偵字第九
      二八五號卷內），然上開聲請調查證據狀所載傳訊前開證人之待證事實，均為
      證明被告乙○○與共同被告徐煥鐘為同居之男女朋友，並育有一子，且被告乙
      ○○有實際指揮、處理太鑫公司業務之行為，然縱令本件偵查中傳訊上開證人
      ，且證人均為如待證事實之陳述，亦無從憑此推論被告乙○○即就本件詐欺犯
      行為有犯意聯絡及行為分擔，是聲請意旨所指證據及偵查中聲請傳訊調查之證
      人，均無從為被告不利認定之依據，徒憑聲請人片面指述，自難繩被告乙○○
      以詐欺罪責。
    (二)被告甲○○涉嫌詐欺部分：
      聲請意旨認被告甲○○亦有與共同被告徐煥鐘詐欺聲請人罪嫌，無非係以：於
      共同被告徐煥鐘邀請聲請人前往太平洋集團辦公室開會時，曾對聲請人稱請多
      多幫忙及請共同被告徐煥鐘主持會議，共同被告徐煥鐘稱太鑫公司之大老闆為
      太平洋公司時及使用印有太平洋集團字樣之名片時，被告甲○○亦未否認制止
      為其論據，然此均僅有聲請人片面指述，別無其他積極證據可資佐證，且所述
      「在太平洋集團辦公室開會、被告甲○○未積極制止共同被告徐煥鐘出示太平
      洋集團名片」等，亦無從據為被告甲○○即有共同詐欺犯行之認定依據，況當
      時被告甲○○擔任負責人之太平洋建設公司確有意投資太鑫公司，但事後即行
      退出等情，業據被告乙○○、甲○○供述屬實，被告甲○○供稱：「有興趣並
      不代表一定有投入」「我忘了確實時間，我認為若不能合法取得上鍊，就不要
      投資。」等語（見偵卷第七四頁反面、第七五頁），是被告甲○○允許共同被
      告徐煥鐘借用太平洋集團辦公室召開會議並在場，亦與常理無違，聲請意旨徒
      以此遽認被告甲○○與共同被告徐煥鐘就本件詐欺犯行有犯意聯絡及行為分擔
      ，殊嫌率斷，要非可採。
五、綜上所述，原處分認被告乙○○、甲○○犯罪嫌疑不足，因而為駁回再議之處分
    ，核屬適當，聲請人對於駁回再議之處分漫加指摘，求予審判，非有理由，應予
    駁回。
據上論斷，應依刑事訴訟法第二百五十八條之三第二項前段，裁定如主文。
中      華      民      國    九十二    年      九      月     十七     日
                                      臺灣臺北地方法院刑事第八庭
                                          審判長法  官 林銓正
                                                法  官 胡宏文
                                                法  官 張永宏
右正本證明與原本無異。
不得抗告。
                                                書記官  黃瓊滿
中      華      民      國    九十二    年     九     月      十九       日


司法院資訊處製作；財團法人民間司法改革基金會備份。
